臺灣宜蘭地方法院刑事判決　　　　　　　 99年度訴字第422號
公　訴　人　臺灣宜蘭地方法院檢察署檢察官
被　　　告　陳榕峻
上列被告因毒品危害防制條例案件，經檢察官提起公訴（99年度
毒偵字第624號），本院判決如下：
    主  文
陳榕峻無罪。
    理  由
一、本件公訴意旨略以：被告陳榕峻於民國98年6、7月間某日，
    在不詳地點，施用第一級毒品海洛因1次，嗣於98年7月9日
    經臺灣宜蘭地方法院檢察署檢察官採取其距髮根0至1公分處
    之頭髮並送法務部調查局鑑定結果，發現呈海洛因代謝物陽
    性反應而查知上情。因認被告涉犯毒品危害防制條例第10條
    第1項之施用第一級毒品罪嫌。
二、按犯罪事實應依證據認定之，無證據不得認定犯罪事實；不
    能證明被告犯罪者，應諭知無罪之判決，刑事訴訟法第154
    條第2項、第301條第1項分別定有明文。又檢察官就被告犯
    罪事實，應負舉證責任，並指出證明之方法。檢察官對於起
    訴之犯罪事實，應負提出證據及說服之實質舉證責任。倘其
    所提出之證據，不足為被告有罪之積極證明，或其指出證明
    之方法，無法說服法院以形成被告有罪之心證者，應貫徹無
    罪推定原則，亦為刑事訴訟法第161條第1項、刑事妥速審判
    法第6條所明定。
三、公訴人據以認定被告陳榕峻涉有施用第一級毒品罪嫌，無非
    係以法務部調查局98年9月15日調科壹字第09800480490號鑑
    定書，為其唯一論據。惟被告堅詞否認有上開犯行，辯稱：
    伊在98年5月20幾日施用第一級毒品，該次犯行經警查獲後
    ，業經法院判處罪刑確定，伊於98年6、7月間並未施用第一
    級毒品海洛因等語。
四、本件公訴人雖以法務部調查局之鑑定結果為據，認被告有於
    98年6、7月間施用第一級毒品海洛因之犯行。然查，依法務
    部調查局鑑定書所載，其檢驗結果為：被告距髮根0至1公分
    之頭髮區段，驗出海洛因代謝物陽性反應，其施用第一級毒
    品之參考時段為98年6至7月，該鑑定書並說明：(一)參考時段
    係依頭髮採集時間、頭髮區段及平均生長速率推算而得；(二)
    參考時段之推算為估計值，僅供參考；(三)依文獻記載，頭髮
    平均生率速度為1公分/月（0.8至1.4公分），但不同個體在
    不同時間其頭髮生長速率有差異性等語。此有法務部調查局
    98 年9月15日調科壹字第09800480490號鑑定書存卷可憑。
    則前開鑑定結果已說明，前開鑑定結論之參考時段，係以頭
    髮平均生長速率（即每月1公分）推算得出，僅為估計值。
    而頭髮生長速率既因人而異，則依上開鑑定結果，即非能認
    定被告施用第一級毒品海洛因之時間必落在98年6月1日至98
    年7 月31日之區間內。又被告於98年5月22日曾施用第一級
    毒品海洛因，該犯行並經法院判處罪刑確定，此業據被告坦
    認無訛，並有本院98年度訴字第410號刑事判決書存卷可憑
    ，被告前案施用第一級毒品之時間98年5月22日，與法務部
    調查局前開鑑定結果之施用第一級毒品參考時段即98年6至7
    月間，時間相距甚近，非必能排除因被告頭髮生長速率與平
    均頭髮生長速率（1公分／月）有所差異，致其於98年5月22
    日施用第一級毒品海洛因後，其頭髮經採集送驗呈前述海洛
    因代謝物陽性反應之可能。是依公訴人所舉前揭鑑定結果，
    尚無法明確認定被告於前案98年5月22日施用第一級毒品後
    ，尚有於98年6月至7月間某日再度確有施用第一級毒品海洛
    因之行為。
五、綜上所述，公訴人所舉事證尚無從說服本院以形成被告有罪
    之心證，依上揭法條規定及說明，自應為被告無罪判決之諭
    知。
據上論斷，應依刑事訴訟法第301條第1項，判決如主文。
本案經檢察官張立言到庭執行職務
中    華    民    國   100    年    3     月    1     日
            刑事第四庭  審判長法  官  林楨森
                              法  官  辜漢忠
                              法  官  鄧晴馨
上正本證明與原本無異。
如不服本判決，應於收受送達後10日內向本院提出上訴狀（應附
繕本）。其未敘述上訴理由，應於上訴期間屆滿後20日內補提理
由書狀於本院，上訴於臺灣高等法院。
                              書記官  林怡君
中    華    民    國   100    年    3     月    3     日